【裁判字號】    90,上易,2135
【裁判日期】    900731
【裁判案由】    違反公司法
【裁判全文】
臺灣高等法院刑事判決                            九十年度上易字第二一三五號
    上  訴  人  臺灣板橋地方法院檢察署檢察官
    被      告  甲○○
    選任辯護人  徐揆智
                陳怡如
右上訴人因被告違反公司法案件，不服臺灣板橋地方法院八十九年度易字第八二八號
，中華民國九十年四月二十七日第一審判決（起訴案號：臺灣板橋地方法院檢察署八
十九年度偵字第九七九號）提起上訴，本院判決如左：
    主  文
上訴駁回。
    理  由
一、公訴意旨略以：被告甲○○係設於台北縣土城市○○路○段一號十樓、十樓之一
    、之二、之三「掌聲視聽歌唱有限公司」（以下簡稱掌聲公司）負責人，經核准
    經營提供伴唱視聽設備、供人唱歌、飲料買賣業務、菸酒之代理批發、零售業務
    ，明知該公司未經主管機關核准登記經營酒吧業務，竟自八十六年八月三十日起
    ，擅自經營登記範圍以外之酒吧業務，供不特定人喝酒。嗣於八十八年十月四日
    十九時四十分許，在上址為台北縣政府聯合查報人員查獲。因認被告甲○○涉嫌
    違反公司法第十五條第一項、第三項罪嫌云云。
二、按犯罪事實應依證據認定之，無證據不得推定其犯罪事實，刑事訴訟法第一百五
    十四條定有明文。且為刑事訴訟法上證明之資料，無論其為直接證據或間接證據
    ，均須達於通常一般之人均不致於有所懷疑，而得確信其為真實之程度，始得據
    為有罪之認定，若其關於被告是否犯罪之證明未能達此程度，而有合理性懷疑之
    存在，致使無從形成有罪之確信，根據「罪證有疑，利於被告」之證據法則，即
    不得遽為不利於被告之認定，此觀諸最高法院七十六年臺上字第四九八六號判例
    意旨自明。又按犯罪事實之認定，應憑真實之證據，倘證據是否真實尚欠明顯，
    自難以擬制推測之方法，為其判斷之基礎，最高法院著有五十三年臺上字第六五
    六號判例可資參照。
三、公訴人認被告甲○○涉犯上開罪嫌，無非係以台北縣政府聯合查報小組稽違規商
    業活動現場紀錄表、台北縣警察土城分土城派出所臨時檢查記錄表及掌聲公司登
    記事項卡各一份為主要論據。
四、被告甲○○固坦承其為掌聲公司負責人，該公司登記營業項目為提供伴唱視聽設
    備、供人唱歌、飲料買賣業務、菸酒之代理批發、零售業務等事實不諱，惟堅決
    否認有何擅自經營登記範圍以外之酒吧業務之犯行，堅稱：台北縣政府聯合查報
    小組於八十八年十月四日十九時四十分許前來掌聲公司稽查時，當時公司尚未開
    始營業，並無客人，亦無女服務生陪侍之情事；另台北縣警察局土城分局於八十
    八年十一月七日至掌聲公司臨檢時，臨檢紀錄表並無記載有女陪侍之情事，至於
    該臨檢紀錄表第五項所記載「女服務生工作項目：陪客人伴唱」乙節，則與事實
    不符，故當時公司現場負責人拒絕簽名等語。
五、經查：
（一）被告甲○○在本件查獲時為掌聲公司負責人，該公司營業項目為提供伴唱視聽
      設備供人唱歌、飲料買賣業務、菸酒之代理批發、零售業務，此有掌聲公司之
      公司變更登記事項卡一份附卷可稽。然被告甲○○係於八十八年五月二十八日
      始變更為公司負責人，亦有前開公司變更登記事項卡足憑（見偵查卷第七頁）
      ，公訴人謂被告甲○○係「八十六年八月三十日起」即擅自經營登記範圍外之
      酒吧業務，顯與事實不符。
（二）所謂「酒吧業務」，係指「提供場所，備有服務生陪侍，供應酒類或其他飲料
      之營利事業」，此業經原審向經濟部函查屬實，有經濟部八十九年四月二十五
      日經（八九）商字第八九二０七三一四號函及所檢附「視聽歌唱理髮三溫暖舞
      廳舞場酒家酒吧及特種咖啡茶室業管理規則」一份附於原審卷內足稽（參見原
      審卷第三六至五十頁）。本案應審究者係掌聲公司是否「備有服務生陪侍」，
      而經營酒吧業務乙節，且上訴人上訴所指摘之點亦認為台北縣警察局土城分局
      土城派出所員警前往臨檢時，「該店共有一百坪，分為十個包廂，且僱用小姐
      八人，少爺四人，‧‧‧該店共有六個包廂有客人消費，‧‧‧而女服務生工
      作項目為清理桌面、幫客人服務、『陪客人伴唱』，而且男服務生工作項目則
      是調酒、送毛巾，主張『陪客人伴唱』應即該當經濟部就『陪侍』之解釋。
（三）所謂「酒吧」係以營利為目的，對不特定人供應酒類、飲料及僱用服務生陪侍
      之場所，故一般餐飲業僱用服務生為客人端送酒食飲料、倒酒、加冰塊及遞毛
      巾等行為，自屬其提供餐飲所需之服務，與所謂『陪侍』行為並不該當，核先
      敘明。
（四）查台北縣政府聯合查報小組八十八年十月四日十九時四十分許至掌聲公司稽查
      ，該日稽查違規商業活動現場紀錄表尚雖有記載掌聲公司「有女陪侍約六位」
      字樣（見八十九年度偵字第九七九號卷第三頁）。惟被告於原審訊問及本院審
      理中均辯稱前來稽查當時尚未開始營業，並於原審訊問時提出八十八年十月四
      日所拍攝之錄影帶一捲為憑。經原審傳喚證人即執行本件稽查之台北縣政府建
      設局人員盧鵬飛到庭，並會同被告甲○○及選任辯護人當庭勘驗前開被告所提
      出之錄影帶，經播放勘驗結果，螢幕上為四格分隔畫面，四畫面所顯示分別為
      掌聲公司所在大樓一樓入口處、該棟樓十樓掌聲公司入口、掌聲公司內櫃檯結
      帳處、掌聲公司包廂之間的走廊之畫面。於八十八年十月四日十九時三十二分
      許，螢幕上顯示證人盧鵬飛及兩名稽查人員（周百騫、陳上志）進入掌聲公司
      所在大樓一樓之後，進入掌聲公司內稽查【註：螢幕上僅顯示拍攝包廂中間之
      走廊畫面，並無拍攝三名稽查人員進入包廂內逐一清查之情形】，三人並於同
      日十九時四十二分即離開，此有原審八十九年十一月二十八日訊問及勘驗筆錄
      在卷（參見原審卷第一三三頁）可憑，且為證人盧鵬飛當庭所證述屬實。依據
      錄影帶內容所示，稽查小組人員前往掌聲公司稽查時，掌聲公司內確實未見有
      其他客人或小姐，且稽查過程前後共僅十分鐘即離開。
（五）復經原審訊問證人盧鵬飛，其結證證稱：「當日我們去掌聲公司稽查者有我及
      周百騫、陳上志、台北縣警局保安隊有二人，總共有五人。（你們有到包廂各
      間去查看？）是周百騫到每間包廂去查看，（周百騫有無查到現場有女陪侍六
      位？）當時才剛開始營業，女服務生還沒有來上班，我們是在櫃台處查到六張
      女服務生打卡表，所以我們在現場紀錄表上記載有女陪侍六位。．．．（有無
      客人在消費？）沒有。（在場的林孟賢是何人？）是掌聲ＫＴＶ的會計，他在
      櫃台內。」等語在卷（參見原審卷第一三三至一三四頁）。依據證人盧鵬飛前
      開證言，台北縣政府聯合稽查小組於八十八年十月四日十九時四十分前往掌聲
      公司稽查時，確實未見有客人在場消費，甚至由稽查人員周百騫逐一清查掌聲
      公司內包廂後，亦未見到有女服務生在場，僅於掌聲公司櫃檯處查到六張女服
      務生打卡表，稽查人員即逕行於前開台北縣政府聯合查報小組稽查違規商業活
      動現場紀錄表上記載「有女陪侍六位」，則該部分之記載顯與事實不符。又證
      人盧鵬飛等稽查人員雖於掌聲公司櫃檯處查到六張女服務生打卡表，然該等打
      卡表亦僅得證明有六位女子於掌聲公司內工作之事實，尚無從據以推認該六位
      女子工作之性質與內容即係「陪侍」。
（六）至於台北縣警察局土城分局土城派出所員警於八十八年十一月七日凌晨一時十
      分許，前往掌聲公司臨檢，於臨時檢查紀錄表「現場情形欄」內記載：「現場
      負責人為游順利，『依據現場負責人指出』該店共有約一百坪，分為十個包廂
      ，且雇用小姐八人，少爺四人，而小姐薪資每月底薪一萬五千元，全勤獎金為
      一萬元，其他則是客人的小費。警方臨檢時，該店共有六個包廂有客人消費，
      客人共有陳正強等二十二人在消費。『現場負責人向警方指出』該店的消費項
      目為提供伴唱視聽設備供人唱歌、飲料買賣業務、菸酒之代理批發零售。而女
      服務生工作項目為清理桌面、幫客人服務、『陪客人伴唱』，而男服務生工作
      項目則是調酒、送毛巾」等情（見卷附之台北縣警察局土城分局土城派出所臨
      時檢查紀錄表）。然當時掌聲公司現場負責之人，拒絕於該臨時檢查紀錄表「
      在場人欄」上簽名，亦有該臨時檢查紀錄表可稽。倘該臨時檢查紀錄表「現場
      情形欄」所載前開內容均係「據現場負責人向警方指出」，而為真實，則何以
      掌聲公司現場負責人拒絕於前開臨時檢查紀錄上簽名？顯有疑義。
（七）另經原審依據前開台北縣警察局土城分局土城派出所臨時檢查紀錄表上「行為
      人欄」所登載之掌聲公司女服務生資料，傳喚證人即女服務生黃怡芳、蔡思怡
      、曹麗珠、曹淑鈴、于婷到庭，該等證人亦均否認任職於掌聲公司時有何陪侍
      或為客人伴唱之行為，此有原審八十九年七月二十五日訊問筆錄可按。
（八）又證人即前往執行臨檢之台北縣警察局土城分局警員陳梓松亦於原審結證證稱
      ：「（八十八年十一月七日你有去掌聲ＫＴＶ臨檢？）是，（現場紀錄表內紀
      錄現場女服務生工作內容有陪客人伴唱？）我在包廂內沒有看到。因為我們一
      進入大樓一樓時，掌聲ＫＴＶ有錄影設備，．．．所以我們進入十樓時，所有
      的小姐都在小姐休息室內。（當時在場的人為何拒簽？）我記得去臨檢時，店
      方不是很配合，且店方的人還說要拿Ｖ８攝影機對警方蒐證。（臨檢紀錄表上
      記載女服務生及男服務生的工作項目及內容，有無另外再訊問女服務生？）沒
      有再另外訊問女服務生。」等語於卷（參見原審卷第一三六頁）。是依據陳梓
      松警員之證言，當日前往掌聲公司臨檢時，並未實際查獲女服務生於包廂內陪
      客人伴唱之情形，且未對當時之女服務生訊問工作內容，則並無積極證據足以
      證明掌聲公司有女服務生陪侍而經營酒吧業務之情形。
（九）綜上各點所述，尚難僅以前開與事實未盡相符之台北縣政府聯合查報小組稽查
      違規商業活動現場紀錄表、台北縣警察土城分土城派出所臨時檢查記錄表，即
      遽入被告甲○○於罪。此外，復查無其他確切之積極證據足以證明被告確有經
      營登記範圍以外之酒吧業務犯行，既不能證明被告犯罪，原審因而對被告為無
      罪之諭知，經核並無不合。
（十）檢察官提起上訴略謂：台北縣警察局土城分局土城派出所員警前往臨檢時，「
      該店共有一百坪，分為十個包廂，且僱用小姐八人，少爺四人，‧‧‧該店共
      有六個包廂有客人消費，‧‧‧而女服務生工作項目為清理桌面、幫客人服務
      、『陪客人伴唱』，而且男服務生工作項目則是調酒、送毛巾，豈非已達陪侍
      程度，經濟部之解釋重點應在於何謂陪侍，且調酒後供給客人，送毛巾、清理
      桌面、幫客人服務、『陪客人伴唱』不是陪侍！然則何者才是陪侍？」云云。
      惟稽查人員於八十八年十月四日十九時四十分許至掌聲公司稽查當時，掌聲公
      司既尚未開始營業，稽查人員僅因在櫃檯查到六張女服務生打卡表即主觀認定
      係為經營有女陪侍之酒吧業務﹔又台北縣警察局土城分局土城派出所員警於八
      十八年十一月七日凌晨一時十分許，前往掌聲公司臨檢，於臨時檢查紀錄表「
      現場情形欄」內記載：「現場負責人為游順利，『依據現場負責人指出』該店
      共有約一百坪，分為十個包廂，且雇用小姐八人，少爺四人，而小姐薪資每月
      底薪一萬五千元，全勤獎金為一萬元，其他則是客人的小費。警方臨檢時，該
      店共有六個包廂有客人消費，客人共有陳正強等二十二人在消費‧‧‧。按被
      告所經營掌聲公司內共十個包廂，僱用小姐八人，少爺四人，以提高服務品質
      ，藉以招徠顧客，不能謂有何不符常情之處，實難以稽查人員個人主觀之判斷
      ，遽認被告係經營有女陪侍之酒吧業務，檢察官之上訴為無理由，應予駁回。
據上論斷，應依刑事訴訟法第三百六十八條，判決如主文。
本案經檢察官郭弘佑到庭執行職務。
中     華     民     國      九十     年      七      月     三十一     日
                              台灣高等法院刑事第十一庭
                                  審判長法  官  楊  照  男
                                    法  官  王  詠  寰
                                        法  官  陳  炳  彰
右正本證明與原本無異。
不得上訴。
                                        書記官  賴  淑  真
中      華      民      國     九十     年      八      月      二      日


司法院資訊處製作；財團法人民間司法改革基金會備份。
